【裁判字號】    95,訴,2795
【裁判日期】    951017
【裁判案由】    毒品危害防制條例
【裁判全文】
臺灣板橋地方法院刑事判決              95年度訴字第2795號
公  訴  人  臺灣板橋地方法院檢察署檢察官
被      告  甲○○
上列被告因違反毒品危害防制條例案件，經檢察官提起公訴（九
十五年度毒偵字第五三二七號），被告於本院準備程序進行中就
被訴事實為有罪之陳述，經本院合議庭裁定由受命法官獨任進行
簡式審判程序，判決如下：
    主  文
甲○○施用第一級毒品，累犯，處有期徒刑捌月；扣案之海洛因
（合計驗餘淨重參點伍捌公克）沒收銷燬之；扣案包裝上開海洛
因之外包裝袋肆拾肆個、注射針筒參支、壓脈帶壹條、分裝杓壹
支，均沒收之。
    事  實
一、甲○○前因施用毒品案件，經臺灣士林地方法院以九十年度
    毒聲字第六一九號裁定送觀察、勒戒後，認無繼續施用毒品
    之傾向，於民國九十年六月二十日觀察、勒戒執行完畢出所
    ，由臺灣士林地方法院檢察署檢察官於九十年六月十九日以
    九十年度毒偵字第三九四號為不起訴處分確定。又因妨害風
    化、偽造文書等案件，經法院先後判處有期徒刑一年二月、
    十月確定，嗣經裁定定其應執行刑為有期徒刑一年十一月確
    定；再因施用毒品案件，經本院以九十二年度毒聲字第一二
    ０八號裁定送觀察、勒戒後，認有繼續施用毒品之傾向，再
    經本院以九十二年度毒聲字第一六七０號裁定令入戒治處所
    施以強制戒治一年，同時經檢察官提起公訴，起訴部分經本
    院以九十二年度訴字第一六七七號判處有期徒刑七月、五月
    ，應執行有期徒刑十月，並經臺灣高等法院駁回上訴確定，
    與上開二罪接續執行，於九十五年一月十九日縮刑期滿執行
    完畢，強制戒治部分則另經本院以九十二年度毒聲字第三五
    ０一號裁定停止戒治，所餘戒治期間付保護管束，而於九十
    二年十一月十八日停止戒治出所。詎猶不思悛悔，復基於施
    用第一級毒品海洛因之犯意，於九十五年七月二十八日上午
    十時許，在臺北市萬華區某不詳中國石油股份有限公司加油
    站之廁所內，以將第一級毒品海洛因摻入水中用針筒施打之
    方式，施用第一級毒品海洛因一次。嗣於同日下午六時三十
    分許，於臺北縣三重市○○路○段八十三巷一０六號前為警
    查獲，並扣得甲○○所有之海洛因四十四小包（合計驗餘淨
    重三點五八公克）、注射針筒三支、壓脈帶一條、分裝杓一
    支。
二、案經臺北縣政府警察局三重分局報請臺灣板橋地方法院檢察
    署檢察官偵查起訴。本院於準備程序進行中，被告就被訴事
    實為有罪之陳述，經告知被告簡式審判程序之旨，並聽取當
    事人之意見後，裁定進行簡式審判程序。
    理  由
一、上揭犯罪事實，業經被告甲○○於本院準備程序及審理中坦
    承不諱，並有海洛因四十四小包、注射針筒三支、壓脈帶一
    條、分裝杓一支扣案可資佐證，而被告經警於九十五年七月
    二十八日採集其尿液檢體送驗結果，呈鴉片類陽性反應，亦
    有臺北縣政府警察局三重分局查獲違反毒品危害防制條例案
    件犯嫌代碼對照表、臺灣檢驗科技股份有限公司九十五年八
    月十日報告編號ＣＨ／二００六／七一四四三號濫用藥物尿
    液檢驗報告各一紙附卷可稽，另扣案之白色粉末四十四包經
    送請法務部調查局鑑定結果，均含有第一級毒品海洛因成分
    ，合計驗餘淨重三點五八公克，亦有法務部調查局九十五年
    八月二十八日調科壹字第０九五二三００六四四０號鑑定通
    知書一紙在卷可佐，足認被告之自白與事實相符，洵堪採為
    認定事實之依據。事證明確，被告犯行已堪認定。又按九十
    二年七月九日新修正之毒品危害防制條例刪除二犯及三犯之
    規定，一改修法前繁雜之處遇程序，僅將施用毒品者簡化區
    分為初犯、再犯，並認施用毒品者係屬病患性犯人，以觀察
    、勒戒戒除其身癮，並以強制戒治去除其心癮。經觀察、勒
    戒或強制戒治執行完畢釋放後，若係五年後再犯該條例第十
    條施用毒品罪者，與同條例第二十條第一項、第二項關於「
    初犯」之處理方式相同，檢察官應先聲請法院裁定令被告入
    勒戒處所觀察、勒戒，並視有無繼續施用毒品傾向，決定應
    予釋放、為不起訴之處分，或應聲請法院裁定令入勒戒處所
    強制戒治；若係五年內「再犯」同條例第十條施用毒品罪者
    ，依同條例第二十三條第二項規定，檢察官則應依法追訴。
    觀諸該條例第二十條第三項之修正理由：「觀察、勒戒或強
    制戒治五年後再犯者，顯見前所實施之觀察、勒戒或強制戒
    治已足以遮斷其施用毒品之癮，為期自新及協助其戒除毒癮
    ，對此五年後再犯者，爰明定仍適用初犯之規定，先經觀察
    、勒戒、強制戒治之程序。」及同條例第二十三條第二項之
    修正理由：「為配合簡化施用毒品犯之刑事處遇程序，並鑑
    於經觀察、勒戒或強制戒治執行完畢釋放後五年內再犯者，
    其再犯率甚高，原據以實施之觀察、勒戒及強制戒治既已無
    法收其實效，自應施以刑事處遇。」，顯然如施用毒品者係
    前經觀察、勒戒或強制戒治等治療程序執行完畢五年後，始
    再施用毒品之「初犯」，因前所執行之觀察、勒戒或強制戒
    治已足收戒除毒癮之效，自應重新執行觀察、勒戒或強制戒
    治等治療程序，並於治療程序執行完畢後，由檢察官為不起
    訴處分，毋庸對之追訴處罰；反之，在「再犯」之情形，因
    其先前所為治療程序顯未能收戒斷毒癮之效，且考量施用毒
    品者之再犯率偏高，乃簡化其刑事處遇程序，而逕予追訴處
    罰，不再施以治療程序。參酌上開立法理由，修正毒品危害
    防制條例就施用毒品者，祇於「初犯」及「五年後再犯」二
    種情形，有其追訴條件之限制，即須於初犯經觀察、勒戒或
    強制戒治釋放後，五年內均無施用毒品之行為，始能認其前
    所實施之觀察、勒戒或強制戒治已足遮斷毒癮，而得於五年
    後再犯時，再予適用初犯之規定，重行觀察、勒戒等程序。
    倘五年內已經再犯，被依法追訴處罰，縱其第三次（或第三
    次以上）施用毒品之時間在初犯釋放五年以後，即與「五年
    後再犯」之情形有別，且因已於「五年內再犯」，顯見其再
    犯率甚高，原實施觀察、勒戒或強制戒治，已無法收其實效
    ，而無五年戒斷期之存在，自無再經觀察、勒戒及強制戒治
    之必要，應由檢察官逕行起訴，始符新法修正之本旨。是本
    件被告前因施用毒品案件，經臺灣士林地方法院以九十年度
    毒聲字第六一九號裁定送觀察、勒戒後，認無繼續施用毒品
    之傾向，於九十年六月二十日觀察、勒戒執行完畢出所，由
    臺灣士林地方法院檢察署檢察官於九十年六月十九日以九十
    年度毒偵字第三九四號為不起訴處分確定後，即因於九十二
    年一月中旬起至同年二月十九日止施用第二級毒品安非他命
    ，及於九十二年二月十九日前二日施用第一級毒品海洛因之
    犯行，經本院以九十二年度訴字第一六七七號判處有期徒刑
    五月、七月，應執行有期徒刑十月，並經臺灣高等法院駁回
    上訴確定等情，此有臺灣高等法院被告前案紀錄表一紙附卷
    可考，是被告於上開觀察、勒戒執行完畢後，既曾於五年內
    再犯毒品危害防制條例第十條之罪，並經判刑確定，本次被
    告三犯毒品危害防制條例第十條之罪，自非屬毒品危害防制
    條例第二十條第三項所定「再犯」之情形，而應依法追訴，
    附此敘明。本件事證明確，應依法論科。
二、核被告甲○○所為，係犯毒品危害防制條例第十條第一項之
    施用第一級毒品罪。其施用第一級毒品海洛因前後持有第一
    級毒品海洛因之低度行為，應為施用之高度行為所吸收，不
    另論罪。又被告前因妨害風化、偽造文書等案件，經法院先
    後判處有期徒刑一年二月、十月確定，嗣經裁定定其應執行
    刑為有期徒刑一年十一月確定；再因施用毒品案件，經本院
    以九十二年度訴字第一六七七號判處有期徒刑七月、五月，
    應執行有期徒刑十月，並經臺灣高等法院駁回上訴確定，以
    上三罪接續執行，於九十五年一月十九日縮刑期滿執行完畢
    等情，此有臺灣高等法院被告前案紀錄表一份在卷可憑，其
    受有期徒刑之執行完畢後，五年以內故意再犯本件有期徒刑
    以上之施用第一級毒品罪，為累犯，應依刑法第四十七條第
    一項之規定加重其刑。爰審酌被告前已因施用毒品案件經送
    觀察、勒戒及強制戒治，並經法院判刑在案，仍不能戒除毒
    癮，再次漠視法令禁制而犯本罪，顯見其戒除毒癮之意志薄
    弱，惟念其犯後坦承犯行，態度尚佳，且施用毒品所生危害
    ，實以自戕身心健康為主，對於他人生命、身體、財產等法
    益，尚無明顯而重大之實害等一切情狀，量處如主文所示之
    刑，以示懲儆。又扣案之海洛因（合計驗餘淨重三點五八公
    克）屬查獲之第一級毒品，不問屬於被告與否，均應依毒品
    危害防制條例第十八條第一項前段併予宣告沒收銷燬之；至
    鑑驗耗損之第一級毒品海洛因既已滅失，自無庸再予宣告沒
    收銷燬。另扣案包裝上開海洛因之外包裝袋四十四個、注射
    針筒三支、壓脈帶一條、分裝杓一支，均係被告所有，供本
    件施用第一級毒品犯罪所用之物，業經被告供承在卷，爰均
    依刑法第三十八條第一項第二款規定併予宣告沒收之。
據上論斷，應依刑事訴訟法第二百七十三條之一第一項、第二百
九十九條第一項前段，毒品危害防制條例第十條第一項、第十八
條第一項前段，刑法第十一條、第四十七條第一項、第三十八條
第一項第二款，判決如主文。
本案經檢察官黃怡華到庭執行職務。
中    華    民    國  九十五  年   十   月    十七    日
                      刑事第十六庭  法  官  曾淑娟
如不服本判決，得自收受送達之日起十日內向本院提出上訴狀，
上訴於本院第二審合議庭（須附繕本）。
以上正本證明與原本無異。
                                    書記官  郭宇修
中    華    民    國  九十五  年   十   月    十七    日
附錄本案論罪科刑法條全文：
毒品危害防制條例第十條：
施用第一級毒品者，處六月以上五年以下有期徒刑。
施用第二級毒品者，處三年以下有期徒刑。


司法院資訊處製作；財團法人民間司法改革基金會備份。
